【裁判字號】    99,事聲,19
【裁判日期】    990608
【裁判案由】    消債聲明異議
【裁判全文】
臺灣高雄地方法院民事裁定              99年度事聲字第19號
聲  請  人  萬泰商業銀行股份有限公司
法定代理人  乙○○
相  對  人  甲○○
上列當事人間消費者債務清理事件，異議人對於民國98年11月3
日本院97年度司執消債更字第117 號所為更生方案認可之裁定提
出異議，本裁定如下：
    主  文
異議駁回。
異議費用由異議人負擔。
    理  由
一、異議要旨略以：伊依本院更生方案認可之裁定始知相對人現
    任職於銘芳水電廚具行，平均每月收入為新臺幣（下同）15
    ,000元，伊僅能依相對人舊有收入及支出情形判斷其更生方
    案月付金額是否合理，相對人就伊對於更生方案所提疑義均
    未據實提出說明，依消費者債務清理條例（下稱消債條例）
    第64條第3 項規定，法院為第1 項認可裁定前，應將更生方
    案之內容及債務人之財產及收入狀況報告書通知債權人，並
    使債權人有陳述意見之機會。相對人前2 次所提更生方案內
    容均未盡詳實，伊無從得知相對人實際收入及支出狀況為何
    ，對債權人之權益及其他正常繳款之債務人有失公允，亦違
    背消債條例第1 條保障債權人公平受償之權益。又依相對人
    所提每月薪資收入15,000元，與基本工資最低月薪17,280元
    、健保費無眷屬加保時每月投保金額19,200元顯有差距，若
    相對人主張屬實，必要支出依98年高雄市每人每月最低生活
    費11,309元，其更生方案月付金額為12,000元，相對人雖自
    陳有親友資助以支應還款計畫，無非意圖藉更生途徑尋求債
    務之部分免責，顯有消債條例第63條第1 項第4 款之以不正
    當方法使更生方案可決、同條項第3 款違背善良風俗之情事
    ，相對人子女既願分擔相對人生活費用及家庭支出，相對人
    應將其收入15,000元全用予清償債權人以保障其公平受償權
    益，爰依法提出異議等語。
二、按消債條例之制定，其立法目的，在於使陷於經濟上困境之
    消費者，得分別情形依本條例所定重建型債務清理程序（更
    生）或清算型債務清理程序（清算）清理債務，藉以妥適調
    整其與債權人及其他利害關係人之權利義務關係，保障債權
    人之公平受償，並謀求消費者經濟生活之更生機會，從而健
    全社會經濟發展。是以更生程序係以債務人「將來收入」作
    為償債來源，債務人將來如無繼續性或反覆性收入之可能，
    即無履行更生方案之可能，法院自不應認可更生方案；或者
    債務人負債總額若過大，其因更生程序而被免責之負債額即
    相對提高，此對債權人造成之不利益過鉅，為保障債權人之
    權益，法院應不認可更生方案，此觀清債條例第1 條、63條
    第1 項第5 及6 款之立法理由自明。從而若無上述應不認可
    之情形，於債務人有固定收入，而其免責債務額又非過高情
    況下，自應准予進入更生程序清理債務，藉以調整其與債權
    人及其他利害關係人之權利義務關係，除可保障債權人公平
    受償外，並謀債務人生活更生機會。
三、查相對人95、96及97年薪資所得各為330,082 元、316,222
    元及333,989 元，換算月平均收入各為27,507元、26,352元
    及27,832元，已於98年3 月20日自楠泰塑膠股份有限公司離
    職，當月薪資為24,750元，而現任職於銘芳水電廚具行，每
    月切結收入為15,000元等情，各有其提出之所得資料（更生
    卷10、48及本卷11頁）、上揭公司99年5 月13日函（本卷18
    -20 頁）附離職證明書與薪資表及收入切結書（司執消債更
    卷410 頁）等在卷可稽，且相對人從98年3 月20日自上揭公
    司離職後已無任何加入勞保紀錄，亦有勞工保險局99年5 月
    11日函（本卷14頁）足查，足見上情均非虛，現處此收入遽
    減情況下，相對人所提經認可之更生方案（本卷8 頁）仍願
    以上開年度（95年4 月至97年3 月）薪資總收入638,783 元
    【2475 61 （330082×3/4 ）＋316 222 ＋75000 （25000
    ×3 ）】換算之每月平均收入26,616元為更生方案之清償基
    準，顯見其誠意；而照相對人居住於高雄市，並逐項陳報其
    基本生活費共約8,950 元（含膳食費4,500 元、交通費40 0
    元、勞健保費800 元、稅賦500 元、水電費1,1 50元、通訊
    費1,100 元、生活用品費500 元，司執消債更卷25 4頁）等
    ，尚須加計與配偶、子女共同分擔自用住宅貸款費用，有相
    對人98年10月9 日民事陳報狀（司執消債更卷408 頁）可憑
    ，參酌其目前月收入僅為15,000元情況下，則原裁定所認相
    對人之必要支出總計以內政部所公告98年度高雄市每人每月
    最低生活費11,309元為基準，其每月所餘僅約3,691 元（00
    000-00000 ），衡情可謂相當拮据，再三撙節開支，並求助
    於親友資助濟，以度過卡債難關，用以履行更生方案，至為
    明確。今異議人以相對人前2 次所提更生方案內容均未盡詳
    實，陳稱該更生方案有失公允，又未舉證以實其說，本院自
    不採信。從而，相對人以每月12,000元作為清償方案，依債
    清條例規定之最長期限8 年為還款期限，已盡十分努力及誠
    信，無可懷疑。在無同條例第63條或第64條第2 項所定不應
    認可之消極事由存在情況下，核確屬適當、公允、而且可行
    。
四、今異議人主張於子女共同分擔家庭生活支出情況下，相對人
    應將其每月收入15,000元全用予清償債權人以保障其公平受
    償權益云云，惟按消債條例立法目的，除保障債權人之公平
    受償，並謀求消費者經濟生活之更生機會，自無法苛求聲請
    人將每月收入先用以還款而不得全家之基本溫飽，再參酌債
    務人願將所提出更生方案之清償期延長為8 年，以提高其清
    償之成數；本院司法事務官斟酌相對人所提更生方案，每月
    1 期，共96期、每期清償12,000元，清償總金額達1,152,00
    0 元，佔債務總額之48.75%，已相當程度保障債權人之利益
    及公平受償之機會，故異議人未能體會相對人已盡力想辦法
    解決債務，以免債權人之債權受償比例減少之誠意，已令人
    不解，反空言猜測認相對人以不正當方法使更生方案可決，
    且謂有違背善良風俗之情事，既未陳明具體事由並舉證以實
    其說，自非可採。
五、綜上所述，本院97年度司執消債更字第117 號裁定認可更生
    方案，尚屬公允，異議人執前詞指摘原裁定為不當，求予廢
    棄，為無理由，應予駁回。
六、依消費者債務清理條例第15條、民事訴訟法第240 條之4 第
    3 項後段、第78條，裁定如主文。
中    華    民    國    99    年     6    月    8     日
                  民事第三庭  法  官  藍家慶
上為正本係照原本作成
如不服本裁定，應於裁定送達後10日內，以書狀向本院提出抗告
，並繳納抗告費新臺幣1 千元
中    華    民    國    99    年     6    月    8     日
                              書記官  呂姿儀

司法院資訊處製作；財團法人民間司法改革基金會備份。
